【裁判字號】    99,台上,1594
【裁判日期】    990318
【裁判案由】    妨害性自主
【裁判全文】
最高法院刑事判決            九十九年度台上字第一五九四號
上  訴  人  甲○○
選任辯護人  楊申田律師
上列上訴人因妨害性自主案件，不服台灣高等法院高雄分院中華
民國九十七年三月十日第二審更審判決（九十六年度上更(一)字第
四二六號，起訴案號：台灣高雄地方法院檢察署九十四年度偵字
第二三八五四號），提起上訴，本院判決如下：
    主  文
上訴駁回。
    理  由
按刑事訴訟法第三百七十七條規定：上訴於第三審法院，非以判
決違背法令為理由，不得為之；是提起第三審上訴，應以原判決
違背法令為理由，係屬法定要件。如果上訴理由書狀並未依據卷
內訴訟資料具體指摘原判決不適用何種法則或如何適用不當，或
所指摘原判決違法情事，顯與法律規定得為第三審上訴理由之違
法情形不相適合時，均應認其上訴為違背法律上之程式，予以駁
回。本件原判決認定上訴人甲○○有其事實欄所載犯行，因而撤
銷第一審關於強制猥褻部分科刑之判決，改判論上訴人以對未滿
十四歲之女子犯強制猥褻罪，處有期徒刑三年二月，並應於刑之
執行前，令入相當處所，施以強制治療，期間至治癒為止，但最
長不得逾三年。已詳敘所憑證據及認定之理由，就上訴人否認犯
罪所為辯詞，何以不可採，亦於理由詳加指駁，俱有卷存資料可
資覆按。上訴人上訴意旨略以：(一)、Ａ女（案發時未滿十四歲，
姓名、年籍詳卷）之指訴反覆不一，顯有瑕疵，原判決採為論罪
基礎，已有未合。而就證人羅○○有利於伊之證詞不予採取，復
未說明其理由，亦有由理由不備之違誤。(二)、Ｂ男（Ａ女之父，
姓名、年籍詳卷）所述有關發現伊猥褻Ａ女時之反應，有違常情
；而高雄市立○○醫院之精神鑑定，不排除有出於豫斷之可能，
原判決均援為判斷依據，同有未洽。(三)、刑法強制猥褻罪所謂「
違反意願之方法」，應限縮與所列舉強暴、脅迫、恐嚇、催眠術
等相類似之其他非法方法，是縱伊有對Ａ女為猥褻行為，應僅該
當於同法第二百二十七條第二項對未滿十四歲女子為猥褻罪，原
判決論以強制猥褻罪，適用法則顯屬不當云云。
惟按：證據之取捨及犯罪事實之認定，乃事實審法院之職權，苟
其取捨，不違背經驗法則或論理法則，不得任意指為違法；又證
據之證明力如何，由事實審法院本於確信自由判斷之，此項自由
判斷之職權行使，苟係基於吾人日常生活之經驗，而未違背客觀
上應認為確實之定則，又已敘述其何以為此判斷之理由者，亦不
容漫指為違法，而據為適法之第三審上訴理由。而刑法之加重強
制猥褻罪所稱「違反意願之方法」，係指各該法條所列舉之強暴
、脅迫、恐嚇、催眠術等以外，其他一切違反被害人意願之方法
而言。其違反意願之程度，並不以類似於所列舉之強暴、脅迫、
恐嚇、催眠術等相當之其他強制方法，足以壓抑被害人之性自主
決定權為必要，祇要達於妨害被害人之意思自由者，即合於「違
反其意願」之要件。原判決依憑證人即被害人Ａ女於警詢、偵查
及第一審之指訴、Ｂ男關於因取用餐具途中親眼目睹上訴人以手
伸進Ａ女內褲撫摸之證詞、Ｃ女、Ｄ女（分為Ａ女之母及外婆，
姓名、年籍詳卷）、陳羅○○、王○○之證言，高雄市立○○醫
院民國九十五年九月十二日高市○醫成字第Ｚ○○○○○○○○
○號函暨鑑定書、國軍○○總醫院九十五年四月六日醫慈字第Ｚ
000000000號函及所附精神鑑定書等證據資料，綜合判斷，認上
訴人確有本件犯行。復以案發時Ａ女係年約五、六歲之稚齡幼女
，上訴人與Ａ女近似祖、孫關係，依其所稱被摸時很痛、不舒服
、感到害怕等語，應認係屬違反Ａ女意願而為；並敘明Ｂ男目擊
當時，因顧及上訴人係Ｄ女同居人，當時Ｄ女住處尚有訪客，慮
及Ｄ女顏面，乃先行帶Ａ女返家，並立即告知Ｃ女迅找Ｄ女前來
討論處理方式，難謂與常情不符；暨D女嗣以錄音方式錄製Ａ女
有關上訴人未對其為猥褻行為之談話內容，非無誘導之可能，亦
難執為有利於上訴人之判斷等旨。所為論述，核屬事實審法院採
證認事職權之適法行使，復無違背經驗、論理法則情事，不能任
指為違法或適用法則不當。而原判決既已論及Ａ女嗣後有關上訴
人未對其為猥褻行為之談話內容，要無可信，雖未特別另就證人
羅○○有關Ａ女提及上訴人未對其為猥褻行為之相同證言，加以
論述，亦與判決本旨不生影響，允不足執為合法上訴第三審之理
由。上訴意旨，顯非依據卷內訴訟資料指摘，自非適法之第三審
上訴理由。其餘上訴意旨，就屬原審採證認事職權之適法行使及
原判決已說明事項，徒憑己見，任意指摘為違法，或憑臆測任指
鑑定意見出於豫斷，且仍為單純事實之爭執，均非適法之第三審
上訴理由。應認本件上訴違背法律上之程式，予以駁回。
據上論結，應依刑事訴訟法第三百九十五條前段，判決如主文。
中    華    民    國  九十九  年    三    月   十八   日
                      最高法院刑事第八庭
                          審判長法官  洪  文  章
                                法官  王  居  財
                                法官  郭  毓  洲
                                法官  黃  梅  月
                                法官  邱  同  印
本件正本證明與原本無異
                                      書  記  官
中    華    民    國  九十九  年    三    月  二十二  日
                                                      Ｅ

司法院資訊處製作；財團法人民間司法改革基金會備份。
